【裁判字號】    91,訴,968
【裁判日期】    920415
【裁判案由】    損害賠償
【裁判全文】
臺灣屏東地方法院民事判決  九十一年度訴字第九六八號
    原      告  甲○○
    訴訟代理人  黃吉雄律師
                乙○○
    被      告  屏東縣竹田鄉公所
    法定代理人  丙○○
    訴訟代理人  邱芬凌律師
右當事人間損害賠償事件，本院判決如左：
    主      文
原告之訴及假執行之聲請均駁回。
訴訟費用由原告負擔。
    事實及理由
一、原告起訴主張：原告於民國八十七年與被告訂立合約書，將坐落屏東縣竹田鄉○
    ○段一○三之二號面積○‧二五一五公頃土地借與被告使用一年，期間至民國八
    十八年一月八日止，費用新台幣（下同）七十一萬元，並約定借用屆滿時須將土
    地恢復原狀，應將地上加蓋三尺之土方，以利恢復耕種，乃被告係以上開土地作
    為掩埋垃圾，在該土地範圍內向下挖掘四公尺，原有土方外運出售，茲原告於使
    用期滿欲準備種植農作物時，始發現被告僅於垃圾堆上披一層沙石參雜約一台尺
    之土，稍用鋤頭挖掘底下，均為保麗龍玻璃瓶罐等廢棄物，根本無法耕種，迭經
    交涉，被告均以未編列經費回應，拖延迄今置之不理。按給付有確定期限者，債
    務人自期限屆滿時起，負遲延責任，債務人遲延者，債權人得請求其賠償因遲延
    而生之損害，且負損害賠償責任者，債權人得請求支付回復原狀所必要之費用，
    以代回復原狀，民法第二百十三條第三項、第二百二十九條第一項、第二百三十
    一條第一項分別定有明文。系爭土地如依兩造合約所定恢復所需之黃泥土，依砂
    土營運業者估價應花費一百十四萬零四百元，又該土地借用前原告係種植檳榔樹
    ，以每分地可種植三百二十棵計算，二‧五公頃即為八百棵，依目前每棵每年收
    成約五百六十元，一年損失為四十四萬八千元，而算至九十二年一月八日已達四
    年無法收成，共為一百七十九萬二千元。原告依契約之法律關係提起本訴，聲明
    ：求為判決被告應給付原告新台幣二百九十三萬二千四百元，及自起訴狀繕本送
    達之翌日（即九十一年十二月二十七日）起至清償日止，按年息百分之五計算之
    利息，並願供擔保以代釋明，請求宣告假執行。
三、被告則以：系爭土地為被告所有，原告並無任何占有使用權源，被告之前承辦人
    因不知系爭土地為鄉有土地，而與原告訂立系爭土地借用契約，原告已屬不當得
    利，嗣回復原狀之過程雖無法完全滿意，惟經協調原告同意以六萬元和解，並經
    原告親自書立領據及切結書。原告已就上開土地言明放棄一切訴訟權利，原告猶
    為請求，殊無理由。何況被告始為真正所有權人，被告在自己土地上傾倒垃圾，
    何需回復原狀至原告滿意，原告既無占有權源，何來請求補償等語作為抗辯。
四、原告主張系爭土地出租予被告使用，有其提出之合約書影本為證，並經證人即被
    告前任鄉長賴耀熙到庭證實，且為被告所不爭執，堪信真實。
五、本件先應審究者為被告提出之領據及切結書是否為原告所書立？如為原告所書立
    ，原告是否仍可依系爭土地租用契約之法律關係訴請被告賠償其損害？經查原告
    雖否認被告提出之領據及切結書為其所書立，並稱：切結書是偽造的云云；惟查
    本件承辦人鄭忠基到庭證稱：領據及切結書是原告親自到鄉公所簽立，是先書寫
    切結書後，再到財政課領錢等語，並提出核撥六萬元而檢附收據（領據）、切結
    書之簽呈及支出傳票為證，原告亦承認已領得六萬元及領據上所附之身分證影本
    為其所有之身分證。再據被告提出之原告於九十二年二月出席之村民大會簽到單
    ，原告亦承認有參加該次村民大會，則依該簽到單上之原告簽到姓名與上開領據
    及切結書上之原告姓名，兩者之勾勒、運勢、筆劃，以肉眼比對，極相符合。復
    參以上開核發六萬元而檢附收據、切結書之簽呈，足以證明領據與切結書是與簽
    呈同時檢附簽呈逐級至鄉長批准核撥，益足證明領據及切結書為原告所書立，原
    告主張：切結書是偽造的云云，要無足採。領據及切結書既然為原告所書立，該
    切結書已經載明：「該筆土地（系爭土地）借用期滿時，未能依合約內容完全覆
    土歸還，致使該筆土地使用權受損，竹田鄉公所顧及土地所有人之權益，經雙方
    協議後同意補償土地所有人新台幣六萬元正‧‧‧該筆土地所有權人無異議放棄
    一切訴訟權利。」等語，顯見被告給付原告之六萬元，係經兩造協議賠償系爭租
    用契約所生之損害賠償全額。是故，原告縱認其有使用收益系爭土地之合法權源
    ，而得租用給被告，但原告既已向被告領取上開補償費，且書立切結書表明放棄
    其他權利之請求，則原告再依系爭土地租用契約之法律關係訴請被告賠償如其聲
    明之金額及法定利息，即非有據，應予駁回。又假執行之聲請，因訴之駁回而失
    所依附，不予准許，應併予駁回。
六、本件事證已經明確，兩造其餘之攻擊、防禦，並不影響本判決之基礎，故不逐一
    論述，附此敘明。
七、結論：本件原告之訴，為無理由，並依民事訴訟法第七十八條，判決如主文。
中      華      民      國    九十二    年    四      月    十五       日
                                        臺灣屏東地方法院民事第二庭
~B法      官  胡晏彰
右為正本，係照原本作成。
如對本判決上訴，須於判決送達後廿日內向本院提出上訴狀。
~B法院書記官  謝天祥
中      華      民      國    九十二    年      四      月    十五     日


司法院資訊處製作；財團法人民間司法改革基金會備份。
